【裁判字號】    95,交聲,223
【裁判日期】    951226
【裁判案由】    違反道路交通管理處罰條例聲明異議
【裁判全文】
臺灣基隆地方法院交通事件裁定         95年度交聲字第223號
移送機關即
原處分機關  交通部公路總局臺北區監理所花蓮監理站
異  議  人
即受處分人  甲○○即朱明勇）.
上列受處分人因違反道路交通管理處罰條例案件，對於交通部公
路總局臺北區監理所花蓮監理站中華民國95年9月12日所為之處
分（原處分案號：花監違字第裁44-CO0000000號），聲明異議，
本院裁定如下：
    主  文
異議駁回。
    理  由
一、原處分意旨略以：異議人即受處分人（下稱異議人）甲○○
    於民國95年6 月28日20時02分許，駕駛車牌號碼DG─4372號
    自用小客車，行經臺北縣萬里鄉○○○路萬里加油站前有燈
    光號誌管制之交岔路口闖紅燈，經臺北縣政府警察局金山交
    通分隊員警當場攔停舉發，因而依道路交通管理處罰條例第
    53條第1項之規定，裁處異議人罰鍰新臺幣（下同）3,600元
    ，並依同條例第63條第1項第3款（原裁決書漏引第3款）之
    規定，記違規點數3點。
二、異議意旨略以：該處為極大彎道之路口，二紅綠燈設置距離
    長達57公尺，攔檢員警係在第二紅綠燈後方35公尺處攔檢，
    只能看見第二號誌，看不見第一號誌。而該號誌由綠燈轉為
    紅燈之緩衝時間為3 秒，以當時異議人40公里時速通過該路
    口，共須5 秒鐘，因此異議人於開車通過仍為綠燈之第一紅
    綠燈號誌後3 秒，第二紅綠燈號誌已變為紅燈，員警未考量
    該路段之實際狀況而誤判異議人闖紅燈，顯有錯誤，爰提起
    本件異議云云。
三、按汽車駕駛人，行經有燈光號誌管制之交岔路口闖紅燈者，
    處新臺幣1,800元以上5,400元以下罰鍰；汽車駕駛人有上開
    違規情形，除依原條款處罰鍰外，並記違規點數3 點，道路
    交通管理處罰條例第53條第1項、第63條第1項第3 款分別定
    有明文。
四、次按交通違規之舉發可分為「當場舉發」及「逕行舉發」，
    由於逕行舉發之受處分人並無當場向舉發員警辯駁、陳述意
    見之機會，故現行法制就逕行舉發之條件多所設限。至於當
    場舉發交通違規事件，鑑於交通違規事實往往驟然而現、稍
    縱即逝，若硬性要求舉發員警不分違規情節，一律必須預留
    證據，俾便事後提出供法院審查，除有現實技術可行性之困
    難，勢將大幅提高交通管理之行政成本，並嚴重削弱道路交
    通管理之行政效能，此絕非立法者制定道路交通管理法規之
    本意。且舉發交通違規行為之處分亦屬行政行為，除應遵循
    公正、公開與民主之程序，確保依法行政之原則，以保障人
    民權益，如何同步提高行政效能，亦應一併兼顧（行政程序
    法第1 條規定參照），此亦係現行法制就若干類型之行政處
    分明文規定可免記明理由，或毋需給予當事人陳述意見機會
    等規定之所由設（行政程序法第97條、第103 條規定參照）
    。而所謂「準用」與「適用」有別，適用係完全依其規定而
    適用之謂，準用則衹就某事項所定之法規，於性質不相牴觸
    之範圍內，適用於其他事項之謂，即準用有其自然之限度（
    最高法院41年臺非字第47號判例意旨參照），是以刑事訴訟
    法就犯罪證據有關之規定中，與屬行政秩序罰之交通違規裁
    罰本旨不合之部分，固不在準用之列，惟若受處分人遭受舉
    發之交通違規事實，僅有舉發違反道路交通管理事件通知單
    及裁決書等書面資料可參，且上載情節顯有違背論理法則、
    經驗法則，乃至與認定事實不符（刑事訴訟法第155條第2項
    參照）等情，殊無僅以舉發員警與受處分人素不相識、且無
    仇隙，當無設詞攀誣之理，遽推認受處分人確有交通違規之
    事實。如此不啻自我貶損法院事後審查舉發交通違規處分之
    制度功能，且勢將降低交通主管機關提升取締交通違規技術
    及添購科技採證設備之誘因，終將侵蝕人民對於法秩序、乃
    至司法制度之信賴。反之，設若舉發員警到庭結證違規情節
    屬實，且提出支持舉發違規可憑信性之相關佐證，又查無設
    詞構陷或舉發錯誤之事證，自堪據以認定違規情節應屬事實
    。
五、本件異議人對於其於95年6 月28日20時02分許，駕駛車牌號
    碼DG─4372號自用小客車，行經臺北縣萬里鄉○○○路萬里
    加油站前有燈光號誌管制之交岔路口等情固不爭執，惟矢口
    否認有何闖紅燈之違規行為，並以前揭情詞置辯。經查：
  (一)異議人於95年6月28日20時02分許，在臺北縣萬里鄉○○○
    路行駛，行經萬里加油站前路口時，在該路口燈號顯示紅燈
    之情況下，闖越紅燈行駛之情，業據證人即舉發員警乙○○
    到庭具結證稱：「（問：本件異議人違規的情形為何？）當
    時我正在萬里鄉台2甲線萬里加油站對面的路口執勤交通稽
    查的勤務，現場還有另外1個小隊長李銘欽，在95年6月28日
    20點02分時，我看到異議人在號誌（參卷附現場圖紅筆標示
    部分，即異議人所指之第一號誌）已變成紅燈的情況下，
    大概紅燈已顯示3秒左右，異議人的車子由野柳往萬里市區
    的方向行駛闖上開紅燈，我就請異議人出示證件，並告知他
    違規之事實，依法舉發，異議人當時有爭執他沒有闖紅燈，
    我仍依法告發，我告發完，就把告發單交給異議人，我請他
    簽名，他拒絕在告發單上簽名，他就把車往前開走，當時大
    概是20點10分的時候。（問：你站的位置是否可以很清楚看
    到異議人第1次闖紅燈的情形？）可以，我當時是站在白實
    線附近，所以可以很清楚的看到異議人闖紅燈的整個經過，
    不會受到道路彎曲的影響，就是因為道路路口有彎曲，所以
    我們攔停的時候，都是站在靠近外側車道附近，才會看的清
    楚。我們執勤的時候警車都停車那邊，且有開警示燈」等語
    明確（見本院95年12月18日訊問筆錄），並有舉發員警乙○
    ○繪製之現場圖1紙、臺北縣政府警察局北縣警交用第CO000
    0000號舉發違反道路交通管理事件通知單1紙及現場照片14
    幀在卷可稽，且依員警乙○○提出之照片13、14所示，在員
    警乙○○所繪攔查位置，確可清晰看見異議人行進方向之號
    誌情形（即異議人所稱第一號誌情形），故異議人辯稱因現
    場係大彎路口，員警乙○○無法看見其行進號誌之情形，自
    不足採。再衡諸現場舉發員警乙○○與異議人素不相識，當
    無設詞攀誣、濫行舉發之虞，且本院復查無員警有設詞構陷
    或舉發錯誤之事證，自堪認其舉發之違規情節應屬事實，異
    議人辯稱其並未闖紅燈，係員警誤判開單云云，不足採信。
  (二)綜上所述，異議人於上揭時地闖紅燈之違規行為已堪認定，
    是原處分機關依前述道路交通管理處罰條例、違反道路交通
    管理事件統一裁罰基準表規定，裁處異議人罰鍰3,600元並
    記違規點數3點，核無違誤。本件異議人之異議為無理由，
    應予駁回。
六、據上論斷，應依道路交通案件處理辦法第19條，裁定如主文
    。
中    華    民    國    95    年    12    月    26    日
                  交通法庭法  官  王美婷
以上正本證明與原本無異。
對於本件裁定如有不服，應於收受送達後5日內，向本院提出抗
告書狀，敘述抗告之理由，抗告於臺灣高等法院。
中    華    民    國    95    年    12    月    26    日
                          書記官  劉珍珍


司法院資訊處製作；財團法人民間司法改革基金會備份。
